臺灣彰化地方法院民事裁定
110年度監宣字第441號
聲  請  人  王筱燕  

相  對  人  何窓籬  



關  係  人  何鳳英  

            楊貴媖  

            何碧蓮  

            何鳳琴  

            何振鈿  
上列聲請人聲請監護宣告事件，本院裁定如下：
    主      文
宣告何窓籬（民國00年0月00日生、國民身分證號碼：Z00000000
0號）為受監護宣告之人。
選定何鳳英（民國00年0月00日生、國民身分證號碼：Z00000000
0號）、楊貴媖（民國00年0月00日生、國民身分證號碼：Z00000
0000號）為受監護宣告之人之共同監護人。
指定何碧蓮（民國00年0月00日生、國民身分證號碼：Z00000000
0號）、何鳳琴（民國00年0月00日生、國民身分證號碼：Z00000
0000號）、何振鈿（民國00年0月00日生、國民身分證號碼：Z00
0000000號）為會同開具財產清冊之人。
聲請程序費用由受監護宣告之人負擔。
    理    由
一、聲請意旨略以：聲請人為相對人之外孫女，相對人於110年
　　10月24日，因急性呼吸衰竭並缺氧，致不能為意思表示或受
    意思表示，或不能辨識其意思表示之效果。為處理財產事宜
    ，爰依民法第14條第1項、第1110條及家事事件法第164條之
    規定，請求對相對人為監護宣告，為此請求選定何鳳英、楊
    貴媖為相對人之監護人，並指定相對人之兒女即關係人何振
    鈿、何碧蓮、何鳳琴為會同開具財產清冊之人等語。
二、按對於因精神障礙或其他心智缺陷，致不能為意思表示或受
    意思表示，或不能辨識其意思表示之效果者，法院得因本人
    、配偶、四親等內之親屬、最近一年有同居事實之其他親屬
    、檢察官、主管機關、社會福利機構、輔助人、意定監護受
    任人或其他利害關係人之聲請，為監護之宣告，民法第14條
    第1項定有明文。次按受監護宣告之人應置監護人。法院為
    監護之宣告時，應依職權就配偶、四親等內之親屬、最近一
    年有同居事實之其他親屬、主管機關、社會福利機構或其他
    適當之人選定一人或數人為監護人，並同時指定會同開具財
    產清冊之人。法院為前項選定及指定前，得命主管機關或社
    會福利機構進行訪視，提出調查報告及建議。監護之聲請人
    或利害關係人亦得提出相關資料或證據，供法院斟酌。法院
    選定監護人時，應依受監護宣告之人之最佳利益，優先考量
    受監護宣告之人之意見，審酌一切情狀，並注意下列事項：
    (一)受監護宣告之人之身心狀態與生活及財產狀況。(二)受
    監護宣告之人與其配偶、子女或其他共同生活之人間之情感
    狀況。(三)監護人之職業、經歷、意見及其與受監護宣告之
    人之利害關係。(四)法人為監護人時，其事業之種類與內容
    ，法人及其代表人與受監護宣告之人之利害關係。民法第11
    10條、第1111條、第1111條之1分別定有明文。再按監護宣
    告之裁定，於裁定送達或當庭告知法院選定之監護人時發生
    效力；監護宣告裁定經廢棄確定前，監護人所為之行為，不
    失其效力，家事事件法第169條第1項、第170條第1項分別定
    有明文。
三、經查，聲請人所主張之事實，有同意書、親屬系統表、戶籍
    謄本、惠來醫療社團法人宏仁醫院診斷證明書等件為據，且
    經本院在鑑定人即衛生福利部彰化醫院梁孫源醫師前做鑑定
    ，前開鑑定醫師所為之鑑定意見認：「日常生活狀況：1.日
    常生活活動：個案臥床、四肢攣缩，無法表達，留置鼻胃管
    灌食，留置氣管插管外接呼吸器，留置尿管、尿袋，盥洗需
    他人協助，目前個案生活起居完全仰賴他人照顧。2.經濟活
    動能力：喪失能力、無法表示。3.社會性：喪失能力，無法
    回應或遵從任何指令。」、「身體狀態：個案臥床，四肢攣
    縮，留置鼻胃管，留置氣管插管外接呼吸器，眼睛偶而張開
    ，但缺乏視線接觸，留置尿管、尿袋。」、「精神狀態：(1
    )意識/溝通性：對叫喚無法回應，無法遵從指令。(2)記憶
    力：極重度障礙，無法有效表示。(3)定向力：極重度障礙
    ，無法有效表示。(4)計算能力：極重度障礙，無法有效表
    示。(5)理解•判斷力：極重度障礙，無法有效表示。(6)認
    知功能檢查：迷你心智量表（MMSE)得分0分，臨床失智評估
    量表(CDR)得分為4分，有極重度認知功能障礙。」、「有關
    判斷能力判定之意見：不能管理處分自己財產。判定的依據
    ：個案在民國94年發生腦中風，在民國96年起就開始出現失
    智症症狀，也就醫接受藥物治療，但認知功能仍持續退化。
    因吞嚥困難民國108年起留置鼻胃管並住進護理之家接受照
    顧，民國110年11月因呼吸衰竭住進宏仁醫院呼吸照護病房
    至今。個案目前四肢攣缩，留置鼻胃管由他人定期灌食，留
    置氣管插管外接呼吸器，個案已不認得家人，對叫喚無法回
    應，仰賴呼吸器呼吸、生活起居完全仰賴他人照顧。個案鑑
    定時迷你心智量表（MMSE)得分0分，臨床失智評估量表(CDR
    )得分為4分，有極重度認知功能障礙，理解能力、表達能力
    及判斷能力皆有極重度障礙」、「回復可能性說明：恢復的
    可能性很低，因個案失智屬持續退化病程，目前為極重度失
    智，且有呼吸衰竭，仰賴呼吸器呼吸，經持續治療，並無改
    善跡象，且仍持續退化中。」、「鑑定判定：(1)基於受鑑
    定人因極重度失智，個案目前理解能力、表達能力及判斷能
    力皆有極重度障礙，以致個案不能管理處分自己的財產，且
    回復之可能性很低。(2)其障礙之程度，可為監護宣告。」
    等情，有衛生福利部彰化醫院111年2月10日彰醫精字第1110
    500056號函暨成年監護鑑定書一份在卷可稽。故聲請人聲請
    對相對人為監護之宣告，為有理由，應予准許，爰宣告相對
    人為受監護宣告之人。
四、本件相對人既經監護宣告，業如前述，揆諸前揭規定，自應
    為其選定監護人及指定會同開具財產清冊之人。查聲請人為
    相對人之外孫女，而關係人均為相對人之兒女及媳婦，堪認
    渠等均能盡力維護相對人之權益，且相對人生病後，關係人
    5人皆有擔任監護人及會同開具財產清冊之人之意願(參原聲
    請狀及原親屬會議同意書)，且都希冀使相對人獲得良好之
    醫療照顧等情，並提出同意書、親屬系統表、戶籍謄本、診
    斷證明書等件為證。本院審酌關係人等分別為相對人兒女及
    媳婦，與相對人關係非常密切，由渠等分別擔任相對人之監
    護人、會同開具財產清冊之人，應符合相對人之最佳利益，
    爰裁定如主文第2、3項所示。
五、末依民法第1113條準用同法第1099條、第1099條之1之規定
    ，於監護開始時，監護人何鳳英、楊貴媖對於受監護宣告之
    人何窓籬之財產，應會同關係人何振鈿、何碧蓮、何鳳琴於
    2個月內開具財產清冊，並陳報法院，於開具完成並陳報法
    院前，監護人對於受監護宣告之人之財產，僅得為管理上必
    要之行為，併此指明。
六、依家事事件法第164條第2項，裁定如主文。 　　　　
中　　華　　民　　國　　111 　年　　3 　　月　　3 　　日
               家事法庭  法　　　官 王美惠
以上正本係照原本作成。
如對本裁定抗告，須於裁定送達後十日之不變期間內，向本院提
出抗告狀，並繳納抗告費新臺幣1千元。
中　　華　　民　　國　　111 　年　　3 　　月　　3 　　日
                         書  記  官 林子惠